臺灣高等法院臺南分院刑事裁定　　　　　 96年度抗字第408號
抗　告　人　甲○○
上列抗告人因聲請撤銷緩刑案件，不服臺灣雲林地方法院中華民
國96年10月31日裁定（96年度撤緩字第45號）提起抗告，本院裁
定如下：
    主  文
抗告駁回。
    理  由
一、本件抗告意旨略以：抗告人是聽障者，係屬精神喪失人士，
    並無犯罪意思能力，本案予以撤銷緩刑之宣告，顯有違誤，
    應待另案鑑定後再予定奪，請求撤銷原裁定等語。
二、原裁定以：
  (一)受刑人前因竊盜案件，前經原審於民國95年4月28日以95年
    度六簡字第231號判處有期徒刑6月，緩刑2年，於95年5月29
    日判決確定。然該受刑人於緩刑期內故意犯竊盜罪，經原審
    於96年8月20日以96年度六簡字第330號判處罰金新臺幣
    10,000元，減為罰金新臺幣5,000元，於96年9月17日判決確
    定。足認原宣告之緩刑難收預期效果，有執行刑罰之必要，
    是本件聲請人聲請撤銷緩刑之宣告，符合修正後刑法第75條
    之1第1項第2款之規定，撤銷其緩刑宣告等語。
  (二)按刑法關於撤銷緩刑宣告之規定，業於94年2月2日經修正公
    布，並自95年7月1日起生效施行。又刑法施行法第6條之1規
    定：「於中華民國94年1月7日刑法修正施行前，受緩刑之宣
    告，94年1月7日修正刑法施行後，仍在緩刑期內者，適用94
    年1月7日修正施行之刑法第75條、第75條之1及第76條規定
    」。本件係依舊法宣告緩刑，迄新法施行仍在緩刑期內，依
    上開規定，即應適用修正後刑法第75條之1規定。而依據修
    正後刑法第75條之1規定：「受緩刑之宣告而有下列情形之
    一，足認原宣告之緩刑難收其預期效果，而有執行刑罰之必
    要者，得撤銷其宣告：二、緩刑期內因故意犯他罪，而在緩
    刑期內受得易科罰金之有期徒刑、拘役或罰金之宣告確定者
    」。參其立法意旨略以：「在緩刑期內受得易科罰金之有期
    徒刑之宣告者，列為應撤銷緩刑事由之規定，過於嚴苛，而
    排除為第75條應撤銷緩刑之事由，移列至得撤銷緩刑事由，
    俾使「法官依被告再犯情節，而裁量是否撤銷先前緩刑之宣
    告」；其次，如有前開事由，但判決宣告拘役、罰金時，可
    見行為人仍未見悔悟，有列為得撤銷緩刑之事由，以資彈性
    適用」等語。
  (三)抗告人於95年5月29日因竊盜罪，經台灣雲林地方法院斗六
    簡易庭以95年度六簡字第231號簡易判決，宣告有期徒刑6月
    ，緩刑2年確定後，除於緩刑期內之95年11月23日再犯竊盜
    罪，經台灣雲林地方法院斗六簡易庭於96年8月20日以95年
    度六簡字第330號簡易判決，判處罰金新臺幣1萬元，減為新
    臺幣5千元，並於96年9月17日確定；又於緩刑期內之95年10
    月14日再犯竊盜罪，經臺灣臺南地方法院檢察署檢察官以95
    年度偵字第15486號為緩起訴處分1年；復於緩刑期內之96年
    7月25日再犯竊盜罪，經臺灣雲林地方法院檢察署檢察官以
    96年度偵字第3898號提起公訴，現由原審以96年度易字第
    588號審理中（尚未判決）；有臺灣高等法院被告前案紀錄
    表、臺灣臺南地方法院檢察署檢察官95年度偵字第15486號
    緩起訴處分書、臺灣雲林地方法院檢察署檢察官96年度偵字
    第3898號起訴書、台灣雲林地方法院95年度六簡字第231號
    、96年度六簡字第330號刑事簡易判決各1份附卷可稽。由上
    可知，抗告人係於緩刑期內，再故意犯罪而受罰金之宣告確
    定，顯見抗告人並未知所警惕，約束自我行為，足認原宣告
    之緩刑難收其預期效果，而有執行刑罰之必要，爰撤銷緩刑
    宣告。
三、本院按：
  (一)刑法第75條之1採用裁量撤銷主要意義，賦予法院撤銷與否
    之權限，特規定實質要件為「足認原宣告之緩刑難收其預期
    效果，而有執行刑罰之必要」，供作審認之標準。亦即於上
    揭「得」撤銷緩刑之情形，法官應依職權本於合目的性之裁
    量，妥適審酌被告所犯前後數罪，關於法益侵害之性質、再
    犯之原因、違反法規範之情節是否重大、被告主觀犯意所顯
    現之惡性及其反社會性等情，是否已使前案原為促使惡性輕
    微之被告或偶發犯、初犯改過自新而宣告之緩刑，已難收其
    預期之效果，而確有執行刑罰之必要，此與刑法第75條第1
    項所定二款要件有一具備，即毋庸再行審酌其他情狀，應逕
    予撤銷緩刑之情形不同。
  (二)抗告人受緩刑宣告後，既累次再犯，並經判處罰金，依其情
    節足認原宣告之緩刑難收其預期效果，而有執行刑罰之必要
    ，原裁定符撤銷緩刑宣告，並無不合。
  (三)抗告意旨雖主張，抗告人為聽障人士，屬於精神耗弱狀態，
    並無犯罪意思能力等語。惟查：抗告人固領有中華民國身心
    障礙手冊，可證明其係中度精神障礙之人，亦有該身心障礙
    手冊附卷足參（見95年度六簡字第231卷第16頁），惟抗告
    人於為警查獲時，其心智正常，就其所涉犯之竊盜情節，於
    警詢及檢察官偵訊時，均已詳予供述，應對正常，此有該警
    詢筆錄及檢察官訊問筆錄可資佐證（見警卷第1頁至第2頁、
    偵卷第8頁至第9頁），其抗告，尚屬無據，應予駁回。
四、據上論斷，應依刑事訴訟法第412條，裁定如主文。
中　　華　　民　　國　　96　　年　　12　　月　　10　　日
　　　　　　　　  刑事第五庭    審判長法　官  楊明章
　　　　　　　　　　　　　　　　　　  法　官  顏基典
　　　　　　　　　　　　　　　　　　  法　官  楊子莊
以上正本證明與原本無異。
不得再抗告。
　　　　　　　　　　　　　　　　　　　書記官  王全龍
中　　華　　民　　國　　96　　年　　12　　月　　10　　日
